臺灣臺北地方法院刑事判決　　　　　　　　　　　　　九十一年度交訴字第七六號
　　公　訴　人　臺灣臺北地方法院檢察署檢察官
　　被　　　告　甲○○
右列被告因公共危險等案件，經檢察官聲請以簡易判決處刑（九十一年度偵字第五九
三○號），經本院台北簡易庭受理後（受理案號為九十一年度北交簡字第一三四○號
），認不宜以簡易判決處刑移送前來，及移送併案審理（台灣台北地方法院檢察署九
十一年度偵字第一六○四八號），本院適用通常程序判決如左：
    主      文
甲○○服用酒類，不能安全駕駛動力交通工具而駕駛，累犯，處有期徒刑陸月；又駕
駛動力交通工具肇事，致人受傷而逃逸，累犯，處有期徒刑一年。應執行有期徒刑壹
年肆月。
    事      實
一、甲○○於民國八十三年間分別因偽造有價證券及詐欺案件，各遭判處有期徒刑二
    年、一年二月確定，經合併定執行刑後，應執行有期徒刑三年，甫於八十七年十
    月二十八日執行完畢，詎仍未知戒慎，於九十一年三月六日晚間在台北市福華飯
    店飲用酒類，已達步態不穩、精神混惑不清而不能安全駕駛動力交通工具之程度
    ，猶駕駛動力交通工具即車號ＣＸ—二六一三號自用小客車上路返家，於同日晚
    間二十三時四十分許，由西向東行經台北市○○路○段及該路段一五六巷交岔路
    口，因酒後注意能力降低，疏未注意該路口交通號誌為紅燈而擅自闖越，致在該
    交岔路口撞及沿辛亥路三段一五六巷南向北行駛、分別由黃敬仁及賈納森（印度
    籍）騎乘之腳踏車，致該二人均倒地受傷（被告涉犯過失傷害罪部分已據黃敬仁
    、賈納森於偵查中撤回告訴而獲不起訴處分確定），甲○○於駕車肇事致黃敬仁
    、賈納森受傷後，竟另行起意逕自加速續向東沿國道三號高速公路台北聯絡道北
    上方向逃逸，至駛出第二個隧道時因擦撞護欄方為警查獲，經測試其呼氣所含酒
    精濃度達每公升一點一一毫克。
二、案經台北市政府警察局大安分局報告台灣台北地方法院檢察署檢察官偵查聲請簡
    易判決處刑。
    理      由
一、訊據被告甲○○，對於在右揭時、地因服用酒類，不能安全駕駛動力交通工具而
    駕駛之犯罪事實坦承不諱，並有酒測單一紙在卷可稽。按刑法第一百八十五條之
    三所規定服用酒類，不能安全駕駛動力交通工具而駕駛者，應負刑事責任，揆其
    立法目的本在藉抽象危險犯之犯罪構成要件，以嚇阻酒後駕車者對道路交通安全
    之危害，本不以發生實害為必要。而所謂不能安全駕駛之認定，並無一定之數值
    可供界定，而係由法院以一般社會通念之客觀標準，足生公共危險時即足。目前
    行政機關所取締酒後駕車之參考標準，係依法務部於八十八年五月十日邀集司法
    院刑事廳、交通部、行政院衛生署、內政部警政署及中央警察大學等機關開會，
    所為凡呼氣酒精濃度逾每公升含零點五五毫克時，即屬不能安全駕駛之決議。上
    開會議決議本身固僅屬檢警取締酒後駕車之參考，尚無拘束法院之效力，惟以上
    開會議決議所採之標準，係參考美國、德國及日本等國家所進行之酒精濃度與精
    神狀態之測試實驗，亦即，各項實驗均發現凡呼氣中酒精濃度達每公升零點五五
    毫克時，就人之生理方面，已產生視覺反應遲鈍、影像不能集中、同時不能看清
    前方路況及車旁照後鏡等狀況，及駕駛能力已受有影響、肇事率已為一般人正常
    人之十倍之事實。被告於警方查獲時，測得其呼氣中酒精濃度達每公升一點一一
    毫克，依一般社會通念，已達不能安全駕駛之程度；且其於查獲、測試或訊問過
    程，有含糊不清、意識模糊、注意力無法集中之情狀，另有警製刑法第一百八十
    五條之三案件測試觀察紀錄表在卷可考，況被告因酒後反應及判斷能力下降，而
    於事實欄所載之交岔路口，疏未注意號誌變換，遽予駕車闖越紅燈，並撞及被害
    人黃敬仁、賈納森騎乘之腳踏車而肇事，益證其於酒後已達不能安全駕車之程度
    ，而被告於酒後確有駕車之事實，業如前述，是以其確有於飲用酒類後，已達不
    能安全駕駛動力交通工具而仍然駕駛之犯行，堪予認定。
二、另訊據被告固不否認於前述時間酒醉駕車行經肇事地點，且因駕駛上之過失致被
    害人黃敬仁、賈納森受傷等情，惟矢口否認有肇事逃逸犯行，辯稱：伊於事發當
    時並未察知撞到人，且因肇事地點離隧道很近，其無法立即停車下車察看云云。
    經查：
    (一)本件車禍發生後，被告所駕駛之汽車車損狀況為前擋風玻璃嚴重破損、車頂凹
      陷、引擎蓋有明顯刮痕、右前車燈玻璃破裂，有照片四幀在卷可按，被告亦因
      此受有右側臉頰撞傷、右臉割傷之傷害，有交通事故補充資料表可憑。再佐以
      被告自承其於肇事前自台北市○○路○段車行地下道駛出，至行經前開交岔路
      口肇事之時，均一路踩油門未曾踩煞車，車速為時速五十至六十公里等語（本
      院九十一年十一月二十一日審判筆錄、九十一年三月七日偵訊筆錄參照），可
      知被告於事發前一路以高速行駛，於肇事路口同時撞及二部腳踏車，碰撞力道
      甚為鉅大，而被告駕車行駛於市區道路，在交岔路口其車頭部位發生嚴重碰撞
      ，衡情其當無不知係與其他人車碰撞而肇事之理，再以該碰撞力道之鉅，被告
      縱未下車察看，亦可推知應有人車因此事故成傷、受損，被告辯稱於肇事後雖
      知撞到東西，但不知係撞到人云云，顯與常理相悖，不足採信。
    (二)又被告於肇事後駕車駛離現場，沿辛亥路三段續往東行，接續行駛於國道三號
      高速公路台北聯絡道，在駛出第二個隧道口時因右偏擦撞路旁護欄方才停車，
      適停車地點附近有高速公路警察局木柵分隊員警正在處理其他事故，發現被告
      之車毀損，上前察看而告查獲等情，迭經被告於警訊、偵查及本院審理時陳述
      明確，核與目擊事故發生經過之證人王進財於警詢及偵查中證述內容相符（偵
      卷九十一年三月十二日偵訊筆錄、九十一年四月廿三日訊問筆錄參照）。又自
      肇事之辛亥路三段駛上國道三號高速公路台北聯絡道為上坡路段，先後必須左
      、右彎方能通過第一、二個隧道；被告於事發後停車地點與肇事現場之距離約
      有一、二公里等情，業據被告坦認無訛（本院九十一年十一月二十一日審判筆
      錄參照）。按被告於事發後旋即以高速駛離現場，於其行車一、二公里長之路
      程中，除先後行經無法停車之二隧道路段外，並無不能立即停車、下車查看肇
      事情節之特殊情狀，此由王進財結證稱：「：：：當時被告速度不很快，撞到
      人後他有停下來一下下，但馬上又開車走了，速度比原來快很多，我尾隨後面
      要追他，先後經過二個隧道，從肇事地點到第一個隧道，有相當的距離，他應
      該不會無法停車，他是到通過第二個隧道才有把速度慢下來」等語即可查知（
      偵卷九十一年四月廿三日訊問筆錄參照），被告辯稱其於肇事後隨即進入隧道
      ，故而無法停車查看云云，要非事實，委無可取。被告於知悉肇事致人受傷之
      際，未即下車採取救護或其他必要措施並向警察機關報告，逕予駕車駛離現場
      ，其有肇事逃逸之事實，洵堪認定。
三、被告於飲酒後已達不能安全駕駛動力交通之程度，仍駕車上路行駛，核其所為，
    係犯刑法第一百八十五條之三之罪；另其駕車肇事，致被害人黃敬仁、賈納森受
    傷後逃逸，係犯刑法第一百八十五條之四之駕駛動力交通工具肇事致人受傷逃逸
    罪。被告所犯上開二罪，犯意各別，構成要件互異，應予分論併罰。被告於八十
    三年間分別因偽造文書及詐欺案件，各遭判處有期徒刑二年、一年二月確定，經
    合併定執行刑後，應執行有期徒刑三年，甫於八十七年十月二十八日執行完畢，
    於五年內再犯上開有期徒刑以上之罪，為累犯，所犯二罪均應依刑法第四十七條
    規定加重其刑。爰審酌酒後駕車之危害及酒後不應駕車之觀念，已透過學校教育
    、政令宣導及各類媒體廣為介紹傳達各界週知多年，被告對於酒後不能駕車，及
    酒醉駕車之危險性，應有相當之認識，詎其明知飲酒致醉，不能安全駕駛，猶駕
    車上路，顯心存僥倖，並乏尊重其他用路人生命、財產安全之觀念，駕駛態度甚
    為輕率，至屬可訾，另審酌被告於犯後已知悔悟，且旋與被害人達成和解，賠償
    被害人所受損害等情狀，就其所犯各罪分別量處如主文所示之刑，並定其應執行
    刑，以資懲儆。
據上論結，依刑事訴訟法第四百五十二條、第二百九十九條第一項前段，刑法第一百
八十五條之三、第一百八十五條之四、第四十七條、第五十一條第五款，判決如主文
。
本案經檢察官乙○○到庭執行職務
中      華      民      國      九十一      年      十二    月    五    日
                                    臺灣臺北地方法院交通法庭
                                        法  官  陳婷玉
右正本證明與原本無異。
如不服本判決，應於判決送達後十日內，向本院提出上訴狀。
                                        書記官  陳弘文
中      華      民      國      九十一      年      十二    月    九    日
附錄所犯法條全文
刑法第一百八十五條之三
服用毒品、麻醉藥品、酒類或其他相類之物，不能安全駕駛動力交通工具而駕駛者，
處一年以下有期徒刑、拘役或三萬元以下罰金。
刑法第一百八十五條之四
駕駛動力交通工具肇事，致人死傷而逃逸者，處六月以上五年以下有期徒刑。
